【裁判字號】    99,消債更,196
【裁判日期】    991029
【裁判案由】    更生事件
【裁判全文】
臺灣板橋地方法院民事裁定           99年度消債更字第196號
聲  請  人
即  債務人  甲○○
上列聲請人因消費者債務清理條例聲請更生事件，本院裁定如下
：
    主  文
債務人甲○○自中華民國九十九年十一月三日下午四時起開始更
生程序。
命司法事務官進行本件更生程序。
    理  由
一、按債務人不能清償債務或有不能清償之虞者，得依本條例所
    定更生或清算程序，清理其債務；法院開始更生程序之裁定
    ，應載明其年、月、日、時，並即時發生效力；法院裁定開
    始更生或清算程序後，得命司法事務官進行更生或清算程序
    ，消費者債務清理條例（下稱本條例）第3條、第45條第1項
    、第16條第1項前段分別定有明文。
二、本件聲請意旨略以：聲請人有不能清償債務之情事，且無擔
    保或無優先權之債務總額為新臺幣（下同）1,237,461 元，
    ，於本條例施行後，雖曾與最大債權銀行國泰世華銀行進行
    協商，然國泰世華銀行提出120 期，利率5 ％，每月還款8,
    229 元之協商方案，仍非聲請人所能負擔，乃致協商不成立
    ，懇請裁定准予更生等語。
三、經查：
(一)、聲請人曾提出債權人清冊，依本條例第151 條第1 項規定，
    以書面向最大債權金融機構國泰世華銀行申請協商債務清償
    方案，國泰世華銀行提出分120 期，利率5 ％，每期還款8,
    229 元之協商方案，惟聲請人表示僅能每月還款1,500 元，
    因而協商不成立等情，有財團法人金融聯合徵信中心債權人
    清冊、前置協商不成立通知書、國泰世華銀行99年8 月3 日
    民事陳述意見狀等在卷可稽（參本院卷第42頁、第54頁、第
    48頁），堪可認定。
(二)、其次，聲請人係任職於鎂霞企業有限公司，每月薪資24,000
    元乙節，有前置協商收入切結書、鎂霞企業有限公司薪資表
    附卷可稽（參本院卷第53頁、第82頁）。另聲請人既已負債
    大於資產，自應較一般人更為節約支出、撙節開銷，參酌行
    政院主計處公布之99年度臺北縣每人每月最低生活費用10,7
    92元標準，本院審酌該公布之每人每月最低生活費用已然包
    含食、衣、住、行等各項生活必要費用在內，以之為計算個
    人之每月必要生活費用之標準，堪認適當。
(三)、次按民法第1117條第1 項規定，受扶養權利者，以不能維持
    生活而無謀生能力者為限。經查，本件聲請人雖陳報其每月
    尚需負擔其配偶李天文、長女吳○語、長子吳○安之扶養費
    用等語，惟查聲請人之配偶李天文業已成年，聲請人亦未舉
    證其妻李天文係無謀生能力之人，況查，李天文係屬有工作
    收入之人，此有98年度財政部臺灣省北區國稅局綜合所得稅
    各類所得資料清單、新華陀牙醫診所個人薪資單在卷可按（
    參本院卷第28頁、第84頁至第89頁），是此部分顯然不能列
    入聲請人每月必要支出費用之內。其次，聲請人之未成年子
    女吳○語、吳○安之扶養費用部分，依法應由聲請人與其配
    偶李天文共同負擔扶養義務，查聲請人自陳就未成年子女吳
    ○語、吳○安之每人每月扶養費用為3,000 元，合計 6,000
    元，衡諸國稅局扶養免稅額計算標準，扶養費用每人每月為
    6,834 元，依此，則聲請人應負擔之扶養費用共計為 6,834
    元【計算式：（6,834+6, 834）÷2 ＝6,834 】，是聲請人
    臚列每月應支出其未成年子女吳○語、吳○安之扶養費用合
    計為6,000 元部分，尚屬合理。
(四)、從而，以聲請人每月薪資收入24,000元，扣除其每月個人日
    常生活所需之必要費用10,792元及扶養子女費用6,000 元後
    ，尚餘7,208 元【計算式：24,000－10,792－6,000 ＝7,20
    8 】，確屬不足以支付國泰世華銀行所提出之分120 期，利
    率5 ％，每月償還8,229 元之協商方案之情形。嗣後雖國泰
    世華銀行另提供180 期，利率5 ％，每月還款6,135 元之協
    商方案，然觀之上開聲請人每月餘款7,208 元之情，其繳納
    協商款項6,135 元後，僅餘1,073 元【計算式：7, 208－6,
    135 ＝1,073 】，衡諸聲請人另負欠裕融企業股份有限公司
    394,000 元之債務，因其並非金融機構，未能納入前置協商
    程序一併計算清償，且聲請人自98年11月起即遭強制執行扣
    押每月薪資所得之1/3 ，亦即8,000 元，故聲請人每月實際
    可受領之薪資為16,000元【計算式：24,000－8,000 ＝16,0
    00】，有本院98年度司執字第76847 號執行卷、本院辦理民
    事電話查詢登記表附卷可按（參本院卷第100 頁），可認聲
    請人亦無法按月履行國泰世華銀行另外提出之分180 期，利
    率5 ％，每月還款6,135 元之協商方案。是本件依聲請人提
    出之財產及收入狀況說明書所載內容，可認係屬有不能清償
    債務之情形存在，且其無擔保或無優先權之債務總額未逾1,
    200 萬元，復未經法院裁定開始清算程序或宣告破產；此外
    ，又查無聲請人有本條例第6 條第3 項、第8 條或第46條各
    款所定應駁回更生聲請之事由存在，則本件聲請人聲請更生
    ，應予准許，並命本件得由司法事務官進行更生程序，爰裁
    定如主文。
四、至聲請人於更生程序開始後，應另提出足以為債權人會議可
    決或經法院認為公允之更生方案以供採擇，俾免更生程序進
    行至依本條例第61條規定應行清算之程度；又於更生程序終
    結後，聲請人得否免責乃屬另一問題，非於審究其得否開始
    更生程序時所應審究之事項，倘若聲請人確有不能免責之事
    由存在，其雖經裁定准予更生程序，亦無由因經由更生程序
    即得免除債務，均附此說明。
中    華    民    國    99    年    10    月    29    日
                  民事第三庭  法  官  吳金芳
以上為正本係照原本作成。
本件裁定不得抗告。
本裁定於中華民國99年11月3日下午4時公告。
中    華    民    國    99    年    10    月    29    日
                              書記官  陳昭綾

司法院資訊處製作；財團法人民間司法改革基金會備份。
